【裁判字號】    90,上易,1602
【裁判日期】    901031
【裁判案由】    詐欺等
【裁判全文】
臺灣高等法院刑事判決                            九十年度上易字第一六０二號
    上  訴  人  臺灣新竹地方法院檢察署檢察官
    被      告  丙○○
    選任辯護人  王志陽
右上訴人因被告詐欺案件，不服臺灣新竹地方法院八十八年度易字第九三八號，中華
民國九十年二月二十三日第一審判決（起訴案號：臺灣新竹地方法院檢察署八十八年
度偵續字第三九號），提起上訴，本院判決如左：
    主  文
原判決撤銷。
丙○○連續意圖為自己不法之所有，以詐術使人將本人之物交付，處有期徒刑貳年。
    事  實
一、丙○○於民國（下同）八十四年間，陸續經人介紹認識戊○○（起訴書誤載為蔡
    鑫河）、丁○○、乙○○、己○○，自稱為眾信會計事務所會計師，戊○○、丁○○、乙○○、己○○因誤信丙○○為會計師，常向丙○○請教投資理財事宜，
    丙○○即認有機可乘，基於意圖為自己不法所有之概括犯意，於：(一)八十五年一
    月初，丙○○以每股新台幣（下同）二百五十萬元之價格購入「ＫＫ迪斯可ＰＵ
    Ｂ」舞廳之股權，乃隱瞞此價格，隨即連續向戊○○、丁○○、乙○○、己○○
    詐稱：「伊經由友人得知台北市『ＫＫ迪斯可ＰＵＢ』舞廳，股權計有一百股，
    每股股價五百萬元，經其評估，營運狀況極佳、投資報酬率甚高，值得投資，且
    現有股東願將股權以每股五百萬元出讓，與伊共同投資吃下十八股，成為大股東
    後，伊可將ＰＵＢ之財務好好規劃。」云云，致戊○○等人陷於錯誤，分別由戊○○於同年一月五日、二月六日、二月七日各匯款三百八十萬元、一百二十萬元
    、三百萬元、二百萬元予丙○○，購買二股；丁○○於一月十日、一月十三日交
    付三百萬元、二百萬元之支票予丙○○，購買一股；乙○○於二月十六日、三月
    一日各匯款五十萬元、二百五十萬元予丙○○，己○○於同年一月十五日匯款二
    百萬元與丙○○，乙○○與己○○合買一股。(二)八十五年三月初，丙○○復向戊○○、乙○○詐稱：「ＫＫ迪斯可ＰＵＢ因營運資金不足，要辦理現金增資。」
    云云，致其二人陷於錯誤，於同年三月六日分別電匯五十萬元、十五萬元入丙○○於臺灣省合作金庫第0000000000000號帳戶。戊○○四人分別匯
    交上開金額後，屢向丙○○洽詢上開投資事業之股權憑證及財務報表等，丙○○
    均藉詞推諉，迄八十六年初，戊○○等人經多方打聽始知丙○○並非會計師，上
    開投資，渠等亦未被列為股東，且「ＫＫ迪斯可ＰＵＢ」舞廳（以下簡稱該舞廳
    ）於當時股價每股為二百五十萬元，丙○○卻以高於市價一倍之價格將自己所持
    有之股權讓售戊○○等人，彼等始知受騙。
二、案經戊○○、丁○○、乙○○、己○○告訴，由臺灣新竹地方法院檢察署檢察官
    偵查起訴。
    理  由
一、前揭事實，業據告訴人戊○○、丁○○、乙○○、己○○指訴歷歷。被告丙○○
    亦坦認有於右揭時、地，分別對告訴人稱，ＫＫ迪斯可舞廳值得投資，而後將舞
    廳股權以每股五百萬元賣予告訴人四人，共得款二千萬元，及通知戊○○、乙○○：「ＫＫ迪斯可ＰＵＢ因營運資金不足，要辦理現金增資。」並收受戊○○、
    乙○○所匯入之所謂增款五十萬元及十五萬元，惟堅詞否認有何詐欺情事，辯稱
    ：伊固有將該舞廳之股權以每股五百萬元之價格販賣二股予戊○○；販賣一股予
    丁○○；販賣一股予乙○○、己○○，且伊雖未告知告訴人其係以每股二百五十
    萬元之價格購買該舞廳之股權，然伊有告知告訴人四人原股東即係以每股二百五
    十萬元購買，伊並無何詐騙情事云云。
二、經查：(一)被告與告訴人等人交往時，自稱係會計師一節，業據證人李財德於偵查
    中證稱：「我都稱他會計師或許董，八十四年時，他仍在眾信（會計師事務所）
    上班，與他約好在眾信樓下等，他說要吃下大股自己經營，八十四年底我有先匯
    三十萬元去，但因錢不夠，我又拿回拿。」證人曾錫賢於偵查中亦證稱：「他（
    說他）原是會計師，來新竹另開發新事業，（丙○○找你投資經過？）與李財德
    同，許說要吃下經營權，可是我沒錢。」（二位證人之證詞，見偵查卷第九十五
    頁反面）。又告訴人戊○○於八十五年一月五日、同年二月六日、七日，分別匯
    款三百八十萬元、一百二十萬元、三百萬元、二百萬元予被告，購買該舞廳股權
    二股，有匯款回執聯影本四紙在卷可憑（見偵查卷第四頁至第七頁）；告訴人丁○○於八十五年一月十日、同年月十三日分別簽發金額為三百萬元、二百萬元之
    支票予被告，購買該舞廳股權一股，有支票二張之影本乙紙在卷可稽（見偵查卷
    第八頁）；告訴人乙○○於八十五年二月十六日、三月一日分別匯款五十萬元、
    二百五十萬元予被告，告訴人己○○於八十九年一月十五日匯款二百萬元予被告
    ，乙○○、己○○共同購買該舞廳股權一股，有匯款回執聯影本三紙可憑（見偵
    查卷第九頁至第十頁）。告訴人戊○○、乙○○復於八十五年三月七日、同年四
    月二日分別匯款五十萬元、十五萬元予被告，作為該舞廳增資款，有匯款單影本
    二紙在卷足稽（見偵查卷十二頁、第十三頁）。(二)被告於本院調查時亦自承並非
    會計師，僅曾在眾信會計師事務所工作，及並未登記告訴人為該舞廳股東，惟辯
    稱，伊並未自稱是會計師，告訴人等同意將股權登記在伊之名下，伊買該舞廳之
    股價是每股二百五十萬元，但沒幾天，股價就漲為每股五百萬元，伊是依據該舞
    廳營運狀況良好，憑直覺認為每股值五百萬元，該舞廳是在八十四年十二月底開
    始營業（見本院九十年五月二十九日訊問筆錄）。查詰安有限公司（該舞廳之名
    稱為詰安有限公司）係於八十四年十一月二十日及十二月十四日，分別向經濟部
    及台北市政府申請取得公司執照及營利事業登記，有公司執照及營利事業登記證
    、設立登記事項卡在卷可稽（偵查卷第三十七頁、第三十八頁、原審卷第一五○
    頁）。該公司所在地為台北市○○區○○街七一號一樓，又依前述登記事項卡所
    載，詰安公司之股東有薛寶建、庚○○、甲○○等人，且被告確於八十五年一月
    五日，由其合作金庫第九六０三一五號帳戶內，電匯庚○○、甲○○（該二人共
    同為受款人）一千萬元，林雅惠三百五十萬元，同年一月八日，一月十日，一月
    十六日，一月二十日，一月二十五日，二月十六日，再分別電匯三百五十萬元，
    一百五十萬元，三百萬元，二百萬元，二百八十六萬三千五百元，五十萬元，即
    共二千六百八十六萬三千五百元到庚○○等個人帳戶內，有匯款回條聯八紙及活
    期存款存摺影本附卷可稽（以上均參見偵查卷第八十二頁以下）。證人甲○○固
    於本院調查時供稱，詰安公司即是ＫＫ迪斯可ＰＵＢ舞廳，丙○○原先不是股東
    ，開幕後向負責人庚○○買後成為股東（見本院九十年八月十日訊問筆錄）。惟
    被告是否向庚○○購入股份成為股東，並無其他證據足參，且告訴人等匯予被告
    之金額二千萬元，亦與被告匯入庚○○等人帳戶之金額不相符合，是被告有無將
    告訴人等匯款交與詰安公司，已有疑竇。(三)詰安公司經台北市政府建設局於八十
    六年四月二十六日以建一字第八六二二六○八二號函撤銷詰安公司之設立登記，
    有該公司設立登記事項卡可按（原審卷第一五○頁），嗣於八十七年七月二十五
    日因詰安公司負債甚多（約四千八百萬元），故將公司資產全數讓渡予股東甲○○，以處理債務等情，亦有讓渡書一份在卷可參（見偵續卷第三十二頁）。惟究
    竟詰安公司負債約四千八百萬元之證據為何？又為何以二千六百萬元讓渡與甲○○？並無詳細資料可參，其真實性，至有可疑，另依卷附之詰安公司之設立登記
    事項卡所示（原審卷一五０頁），被告迄該公司經撤銷登記時俱未列名股東，惟
    依其提出之ＫＫ股東權益明細表及詰安公司股東權益書所示（見偵查卷第十六頁
    、三五頁），被告之股份各記為二百六十七萬五千元、四千四百二十五萬元，金
    額明顯不同，且其上亦未註記來處及製作單位何屬？實難遽認被告提出之前開文
    書為真實可信。(四)又告訴人等固亦曾至台北市南港區參觀彼等欲投資之舞廳，此
    業據告訴人所供明（見本院九十年十月二十三日審判筆錄），惟被告亦自承伊於
    八十五年一月初係以每股二百五十萬元購買該舞廳股權，不久即以每股五百萬元
    售予告訴人，且被告亦曾對告訴人戊○○提起「有原始股東願意以當初認股時高
    一倍價格（即每股五百萬元）售出，他要買十八股，一股五百萬元，他已匯了三
    千萬元給對方，要我們共同投資十八股」等情，亦據戊○○指陳在卷（見偵查卷
    第二十八頁及反面戊○○語）。被告對於該舞廳甫開業，且伊甫購入等情節均有
    所隱瞞，又被告自稱係會計師，此業據證人李財德、曾錫賢證述屬實，前已敘明
    ，告訴人亦稱，被告自稱係會計師，被告否認自稱為會計師一節，應無足採。再
    該舞廳甫開業，又如何有可能股價即暴漲一倍。被告如對告訴人言明，伊購入之
    價格，及伊是購入即轉售，則告訴人當不致陷於錯誤而以被告購入價格高一倍之
    價格購買。況告訴人丁○○、乙○○、己○○亦均否認知悉原始股東，是以二百
    五十萬元之價格購入股權，顯見被告係詐稱為會計師，取得告訴人等對其專業之
    信任，又隱瞞事實，對告訴人等施用詐術，致告訴人等陷於錯誤，而交付財物，
    不能因告訴人於事前曾至該舞廳參觀，即認彼等係經過詳細評估始參與投資而認
    告訴人等未陷於錯誤。又被告雖稱，伊未替告訴人等辦理股權登記，係因告訴人
    等同意將股權登記在伊之名下，然此已為告訴人所否認，且本件所謂之投資金額
    高達二千萬元，並非少數，如告訴人等同意將股權登記在被告名下，何以無片語
    隻字，被告此部分辯解，亦無足採。
    再有關該舞廳增資部分，被告既未將告訴人等人列為舞廳之股東，亦未能提出有
    關舞廳增資方面之資料，且如係欲增資，何以只通知戊○○、乙○○，未通知丁○○、己○○，該舞廳增資一節，自亦係被告對戊○○、乙○○施詐，本案事證
    明確，被告否認詐欺，應為卸責之詞，其犯行堪以認定。
三、核被告所為，係犯刑法第三百三十九條第一項之詐欺罪，被告多次犯行，時間密
    接，又犯構成要件相同之罪名，顯係基於概括之犯意，為連續犯，依刑法第五十
    六條規定以一罪論，並加重其刑。檢察官雖認被告之所為，亦應成立刑法第三百
    四十二條第一項之背信罪嫌云云。惟刑法上之背信罪為一般的違背任務之犯罪，
    若為他人處理事務，意圖為自己或第三人不法之所有，以詐術使他人交付財物者
    ，應成立詐欺罪，不能論以背信罪（參看最高法院六十三年台上字第二九二號判
    例），檢察官認被告尚應成立背信罪一節，容有誤會，併此敘明。原審採信被告
    之辯解，而為其無罪之諭知，容有未洽，檢察官提起上訴，指摘原判決不當，為
    有理由，應由本院將原判決撤銷改判，審酌被告之素行、犯罪之動機、手段、所
    生危害及其犯後態度等一切情狀，判處有期徒刑二年。
四、公訴意旨又以：(一)八十五年一月初，丙○○向戊○○、丁○○佯稱：「ＫＫ迪斯
    可ＰＵＢ」隔壁之「真善美保齡球館」（以下簡稱保齡球館），營運狀況極佳，
    投資報酬率高，有股東要出讓八股，每股七十五萬元，即可入主成為股東且並以
    專業會計師身分為保證，致戊○○、丁○○二人再度限於錯誤，分別於一月十一
    日、一月十五日電匯二百二十五萬元、一百五十萬元入丙○○上開帳戶，認丙○○此部分行為亦涉有刑法第三百三十九條第一項之詐欺罪嫌；(二)又丙○○將「真
    善美保齡球館」於七、八月份（起訴書未載明年份）應分配股東之金額二十七萬
    二千六百十七元、四十四萬八千一百十三元，侵占入己，認丙○○此部分另涉有
    刑法第三百三十五條第一項之侵占罪嫌云云。惟查(一)告訴人戊○○、丁○○分別
    匯款二百二十五萬元、一百五十萬元予被告，分別購買保齡球館股權三股、二股
    等情，固有告訴人提出之匯款回執聯二份可參（見偵查卷第十四頁、十五頁），
    且被告已投資上開保齡球館（按係登記為美的事業育樂有限公司），該公司設址
    於台北市○○區○○路七十二號，被告占有二十四萬元之出資額，此有該美的育
    樂事業有限公司登記事項卡及股東名單等資料在卷可稽（見偵查卷第八十九頁至
    九十一頁）。又證人即保齡球館股東戴玉興（前述之股東名單中亦有戴玉興之名
    字）於偵查中證稱：保齡球館伊以個人名義投資，共有二百股，伊占四分之一，
    本來每股七十萬元，現增為八十萬元一股，八十四年底，丙○○要加入保齡球館
    認八股，每股算他七十萬元，五萬元權利金，當時保齡球館建築物已蓋一層樓（
    見偵查卷第九十七頁）；證人即保齡球館股東彭興祥（前述之股東名單中亦有彭
    興祥之名字）亦證稱保齡球館確有經營，於八十八年三月間因經營不善始轉讓予
    他人等語（見原審卷第四十七頁以下）。則被告確在保齡球館有股權，且告訴人
    等二人所匯予被告之金額，以當時每股七十五萬元計（包括權利金五萬元）亦各
    符合保齡球館股權三股及二股，故被告所稱，其以其原購入之價格轉售予戊○○
    、丁○○二人，足堪採信，應無何詐欺之可言，至於被告未登記戊○○、丁○○
    二人為保齡球館股東，及該保齡球館嗣後經營不善，致告訴人戊○○、丁○○二
    人受損失，此係被告債務不履行及告訴人戊○○、丁○○二人投資受損之問題，
    不能因此即認定被告此部分行為亦屬詐欺。(二)又保齡球館於八十五年七、八月間
    ，因仍積欠工程款，故清償工程款後並無分配盈餘予各股東之事實，業據保齡球
    館之股東彭興祥、隱名股東沈漢嚴於原審訊問時結證在卷（見原審卷第四十六頁
    以下）。質之告訴人戊○○、丁○○二人如何認定保齡球館於八十五年七、八月
    或八十六年七、八月間（起訴書未載明係八十五年或八十六年）應分配盈餘分別
    為二十七萬二千六百十七元、四十四萬八千一百十三元，戊○○、丁○○二人亦
    供稱，那是聽被告講的，且是保齡球館結束後拍賣設備，應分配給股東者。惟被
    告辯稱，現因與告訴人涉訟，分配款由其保管中。不論被告所述是否屬實，該分
    配款未交付予告訴人戊○○、丁○○二人，應係債務不履行之問題，在未交付予
    告訴人戊○○、丁○○二人之前，既非屬戊○○、丁○○二人所有之物，則被告
    自無易持有為所有之情事，不能論被告以侵占罪。是被告並無侵占告訴人戊○○
    、丁○○對於保齡球館七、八月份之盈餘分配款，堪以認定。此部分不能證明被
    告犯罪，惟公訴人認此部分與前述論罪科刑之詐欺犯行，有牽連犯之關係，屬於
    裁判上一罪，故不另為無罪之諭知，併此敘明。
據上論斷，應依刑事訴訟法第三百六十九條第一項前段、第三百六十四條、第二百九
十九條第一項前段，刑法第五十六條、第三百三十九條第一項，罰金罰鍰提高標準條
例第一條前段，判決如主文。
本案經檢察官沈明彥到庭執行職務。
中    華    民    國      九十    年       十       月        三十一    日
                             臺灣高等法院刑事第二十二庭
                                 審判長法  官  許  正  順
                                       法  官  胡  方  新
                                       法  官  林  明  俊
右正本證明與原本無異。
不得上訴。
                                       書記官  蕭  進  忠
中    華    民    國      九十    年       十       月       三十一     日
附錄本案論罪科刑依據之法條：
刑法第三百三十九條第一項
意圖為自己或第三人不法之所有，以詐術使人將本人或第三人之物交付者，處五年以
下有期徒刑、拘役或科或併科一千元以下罰金。


司法院資訊處製作；財團法人民間司法改革基金會備份。
